【裁判字號】    96,簡上,218
【裁判日期】    970506
【裁判案由】    恐嚇
【裁判全文】
臺灣嘉義地方法院刑事判決             96年度簡上字第218號
上  訴  人
即  被  告  甲○○
選任辯護人  何永福律師
上列被告因恐嚇案件，不服本院嘉義簡易庭96年度嘉簡字第917
號於中華民國96年6月29日所為第一審簡易判決（聲請簡易判決
處刑案號：95年度偵續字第24號），提起上訴，本院管轄之第二
審合議庭判決如下：
    主  文
原判決撤銷。
甲○○無罪。
    理  由
一、公訴意旨略以：被告甲○○係設址嘉義市○○○路一七五號
    「康揚診所」之負責人，於民國九十五年十月十六日十五時
    許，在上址掛號處，因不滿丁○○與之理論天花板漏水乙事
    而起爭執，竟基於恐嚇危害安全之犯意，對丁○○恫稱：「
    如果你叫工人砸破玻璃的話，我就叫人把你打得黏在地上。
    」等語，丁○○因而心生畏懼，經警據報前往處理，查悉上
    情，因認被告涉犯刑法第三百零五條之恐嚇危害安全罪嫌。
二、按犯罪事實應依證據認定之，無證據不得認定其犯罪事實，
    又不能證明被告犯罪或其行為不罰者，應諭知無罪之判決，
    刑事訴訟法第一百五十四條第二項及第三百零一條第一項分
    別定有明文。至於認定犯罪事實，所憑之證據，雖不以直接
    證據為限，間接證據亦包括在內，然無論直接或間接證據，
    其為訴訟上之證明，須於通常一般之人均不致於有所懷疑，
    而得確信其為真實之程度者，始得據之為有罪之認定，倘其
    證明尚未達到此一程度，而有合理性懷疑之存在時，即無從
    為有罪之認定，根據「罪證有疑，利於被告」之證據法則，
    即不得遽為不利於被告之認定，最高法院七十六年臺上字第
    四九八六號判例意旨可為參照；再犯罪事實之認定，應憑真
    實之證據，倘證據是否真實尚欠明顯，自難以擬制推測之方
    法，為其判斷之基礎；而認定犯罪事實之證據係指足以認定
    被告確有犯罪行為之積極證據而言，該項證據自須適合於被
    告犯罪事實之認定，始得採為斷罪資料，最高法院亦著有四
    十年臺上字第八六號、五十三年臺上字第六五六號、二十九
    年上字第三一０五號判例意旨可資參照。另刑法第三百零五
    條恐嚇危害安全罪之成立，須被害人因加害人惡害之通知心
    生畏懼，而有不安全之感覺為要件；若被害人並未因之而生
    畏怖，即不足對其致生安全上之危險，尚難以該罪相繩，亦
    為當然之理。
三、有關本案所憑證據之證據能力部分
(一)按被告以外之人於審判外之言詞或書面陳述，除法律有規定
    者外，不得作為證據；而於審判外向法官之陳述及偵查中向
    檢察官所為之陳述，除顯有不可信之情況者外，均得為證據
    ，刑事訴訟法第一百五十九條第一項、第一百五十九條之一
    分別定有明文。本案證人即告訴人丁○○之妻戊○○、乙○○、里長林芳志、丙○○於本案偵查中經檢察官訊問，告以
    證人義務，具結所為證言，固屬被告以外之人於審判外之陳
    述，惟係於自由意志下所為之，並經具結，復無顯不可信之
    情形，依刑事訴訟法第一百五十九條之一第二項規定，自應
    有證據能力。又證人陳玉芳於另案臺灣高等法院臺南分院九
    十六年度上易字第七０六號被告丁○○恐嚇乙案（被告指訴
    丁○○恐嚇危害安全案件，經臺灣嘉義地方法院檢察署檢察
    官以九十五年度偵字第八四八六號聲請簡易判決處刑，本院
    以九十六年度嘉簡字第六六六號判決判處拘役三十日，然經
    上訴，本院合議庭以九十六年度簡上字第一九七號判決判處
    丁○○無罪，嗣經上訴，由臺灣高等法院臺南分院以九十六
    年度上易字第七０六號判決上訴駁回確定，以下簡稱另案）
    審理時，於九十七年一月二十二日到庭具結所為之證述（見
    本院依職權調閱影印存卷之臺灣高等法院臺南分院九十六年
    度上易字第七０六號卷，下稱臺南高分院卷，第四十四至五
    十頁），證人丙○○於另案本院九十六年度簡上字第一九七
    號案件審理時，於九十六年十月二日到庭具結所為之證述（
    見本院依職權調閱影印存卷之本院九十六年度簡上字第一九
    七號卷，下稱本院九十六年度簡上字第一九七號卷，第五十
    三至六十頁），均係在任意陳述之信用性已受確定保障之情
    況下具結所為證述，依刑事訴訟法第一百五十九條之一第一
    項之規定，應有證據能力（最高法院九十六年度臺上字第六
    ０三八號判決意旨參照）。至於告訴人丁○○另於九十五年
    十二月十三日、九十六年四月二十七日分別於偵查中接受檢
    察官訊問時，均未以證人身分，告以具結意義後接受訊問，
    依刑事訴訟法第一百五十八條之三規定，此部分之證述，對
    被告而言，應無證據能力，併以說明。
(二)次按被告以外之人於審判外之陳述，雖不符前四條之規定，
    而經當事人於審判程序同意作為證據，法院審酌該言詞陳述
    或書面陳述作成時之情況，認為適當者，亦得為證據，刑事
    訴訟法第一百五十九條之五定有明文。本件檢察官、被告及
    其選任辯護人對於證人陳玉芳於警詢之證述，並未爭執其證
    據能力，本院審酌證人之證述，係在自由意志下所為陳述，
    適為本案應審酌必要之事項，應有證據能力，得為本案證據
    。
四、公訴意旨認被告涉犯刑法第三百零五條之恐嚇危害安全罪嫌
    ，無非係以告訴人之指述及證人乙○○、林芳志、丙○○、
    戊○○之證述為據。訊據被告甲○○固坦承於九十五年十月
    十六日十五時許，告訴人至「康揚診所」理論其住處屋頂漏
    水，而與之有口角上之爭執，惟堅決否認有何恐嚇犯行，辯
    稱：告訴人表示「康揚診所」裝潢時水泥塊掉落，導致住處
    漏水，實則告訴人告以若不處理，要讓伊好看，並向前作勢
    要打人，因此心生恐懼而報警，並非伊出言恐嚇等語。
五、經查：
(一)證人即告訴人於本院審理時證稱：九十六年十月十六日十五
    時許，與妻子戊○○、友人丙○○一同至被告開設之診所，
    因裝修時水泥塊砸毀其住處二樓窗戶，去找里長談也無用，
    被告表示並非其過錯，要找人賠償就找「燦坤」，遂舉例而
    謂：「若我找工人把你的玻璃打破，你來找我，我也跟你說
    這個跟我無關，要去找工人處理‧‧」等語，被告就說：「
    你叫工人把我的玻璃打破，我就叫人把你打得黏在地上。」
    等語，被告說前開話語時，口氣很不好，且很大聲，會害怕
    等語（見本院卷第六十六至七十一頁），又證人戊○○於偵
    查中檢察官訊問及本院審理時均證稱：當時告訴人係談及換
    個角度想，假如告訴人叫工人施工，石頭掉下來打破被告之
    玻璃，叫告訴人處理，告訴人也告知要找就找工人處理，告
    訴人意思係被告不能這樣處理事情，被告竟對告訴人說：「
    叫工人砸破玻璃的話，我就叫人把你打到黏在地上。」等語
    （見臺灣嘉義地方法院檢察署九十六年度偵續字第二十四號
    偵查卷，下稱偵續卷，第二十九頁；本院卷第七十六、七十
    七頁），證人丙○○於偵查中亦具結證稱：當時告訴人及被
    告因裝冷氣石頭砸到屋頂漏水乙事起爭執，被告有對告訴人
    說：「要叫人打你打得黏在地上。」等語，並於另案審理時
    到庭具結證述：並未聽到告訴人對被告稱：「明天開業看看
    ，玻璃門要把你打破，給你躺在地上」等語（見偵續卷第二
    十七至二十八頁；本院九十六年度簡上字第一九七號卷第五
    十五頁），證人林芳志則於偵查中具結證稱：告訴人及被告
    係因水泥塊砸到屋頂致漏水而起爭執，但不知該二人有無恐
    嚇情事等語（見偵續卷第二十七頁），均徵告訴人確因被告
    裝設冷氣時施工石塊砸到其屋頂致漏水，而於前揭時間，至
    被告開設之「康揚診所」與其理論，又依告訴人及前揭證人
    所述情節，告訴人至上址與被告就屋頂漏水乙事爭執時，係
    因告訴人先稱：「若我找工人把你的玻璃打破，你來找我，
    我也跟你說這個跟我無關，要去找工人處理。」等語，被告
    始應以：「叫工人砸破玻璃的話，我就叫人把你打得黏在地
    上。」等語，即顯非無端說出該等話語。
(二)至於證人乙○○於偵查時具結證稱：當時有看到及聽到告訴
    人作勢要打人，並說：「明天開業看看，玻璃門要把你打破
    ，給你躺在地上。」等語，復於本院審理時到庭具結證述：
    印象中並未聽及被告對告訴人說：「如果你叫工人砸破玻璃
    的話，我就叫人把你打得黏在地上。」等語，當時在診療室
    ，若被告與告訴人講比較小聲時，就聽不清楚對話內容，但
    是有聽到好像告訴人有說「黏在地上」等語（見偵續卷第十
    六頁；本院卷第六十一、六十四頁），證人陳玉芳於警詢時
    先證稱：有聽到告訴人對被告稱：「你不負責，明天開業看
    看，玻璃門都可以把你打破，給你躺在地上。」等語，被告
    則回應：「你這樣是在威脅我嗎？大家都聽到。」等語，告
    訴人則稱「我就是威脅你，怎樣。」等語（見警卷第九頁）
    ，復在另案臺灣高等法院臺南分院審理時到庭具結證稱：當
    時告訴人生氣地將衣扣解開，衣袖往上拉，對被告一直靠過
    去，作勢要打人，並說：「你不負責，明天開業看看，我找
    人將你玻璃打破。」、「將你打倒在地上。」等語，忘記告
    訴人有無稱：「如果我叫人挖馬路，石頭撞到你家玻璃，你
    也要找工人賠償。」之類等話語，印象中亦未聽到被告對告
    訴人說：「如果你故意，我將你打到人在地上。」此類等話
    語（見臺南高分院卷第四十五、四十六、四十八頁），證人
    乙○○、陳玉芳所證述之情節，對於告訴人是否先稱「舉例
    來說，若我找工人把你的玻璃打破，你來找我，我也跟你說
    這個跟我無關，要去找工人處理。」等語一節，均證稱無印
    象、不記得等語，顯與上開告訴人、證人戊○○所為證述有
    所出入，然對於告訴人是否有對被告稱：「你不負責，明天
    開業看看，我找人將你打到黏在地上。」等語，則均證稱確
    有聽聞。本院審酌本案在場之人，其中告訴人、其妻戊○○
    、友人丙○○均證稱被告確有為前揭話語，而告訴人並未對
    被告稱：「你不負責，明天開業看看，我找人將你打到黏在
    地上。」等語，然證人乙○○、陳玉芳則皆證稱被告並未為
    前揭話語，反係告訴人對被告稱：「你不負責，明天開業看
    看，我找人將你打到黏在地上。」等語，所為證述與被告辯
    解一致，顯見各該證人對於案發當時被告與告訴人對話之內
    容，均擇對各自一方有利之立場為證述，顯各有迴護隱瞞之
    情，然告訴人係因被告整修、裝設冷氣機時，石塊砸到其屋
    頂致漏水乙事，至上址與被告發生口角一節，為雙方所不爭
    執，觀諸前開各節，於雙方發生爭吵之過程中，告訴人應係
    先稱：「若我找工人把你的玻璃打破，你來找我，我也跟你
    說這個跟我無關，要去找工人處理」等語，被告則回應：「
    如果你叫工人砸破玻璃的話，我就叫人把你打得黏在地上。
    」等語，告訴人為達使被告負責修繕之目的，不甘示弱，進
    而再告以：「你不負責，明天開業看看，玻璃門要把你打破
    ，給你躺在地上。」等語，即告訴人先稱前揭話語後，雙方
    為此連貫之爭執對話內容，應堪認定，被告辯稱並未為上揭
    話語，尚非可信。
(三)雖被告確有告以告訴人前開話語，然本件係被告要求在場之
    陳玉芳報警，陳玉芳先通知保全後，警方亦隨即到現場，並
    非告訴人報警等情，均據告訴人、戊○○、陳玉芳等人證述
    在卷（見本院卷第七十、七十一頁；臺南高分院卷第四十七
    頁），被告辯稱係其要求在場之護士報警等語，即非無憑，
    是若告訴人聽聞被告上開話語後，確實因而心生恐懼，理應
    主動報警至現場處理並告以上情，何以係被告報警？雖告訴
    人於本院審理時證稱：當時覺得很恐懼，才叫被告報警，有
    通知里長至現場，但已經忘記有無跟警方說被告恐嚇之情等
    語（見本院卷第七十一、七十二頁），然告訴人之妻戊○○
    、友人丙○○均在現場，告訴人若確係因而心生畏懼，縱有
    何不便自己報警之處，亦可由其妻或友人代為報案，何有告
    知被告報警之理？告訴人此節之證述，顯與常情未合，本件
    發生爭執後，應係被告主動報警至現場處理，洵無疑義。又
    佐以被告於當日十八時十分許在嘉義市警察局第一分局長榮
    派出所，因指訴告訴人對其恐嚇一事，而接受警方之詢問，
    然告訴人並未於當日即至警局製作筆錄，而係於九十五年十
    一月七日始因接獲警方通知，而至警局製作筆錄，此有該二
    人警詢筆錄所示時間在卷足稽（見警卷第一、五頁），即告
    訴人既未於事發後主動及時報案，警方趕至現場時，亦未告
    知警方其遭被告恐嚇而恐懼等情，可見告訴人自無因被告之
    言語而心生畏懼之可言。再者，告訴人前往診所與被告理論
    天花板漏水問題時，雙方既發生口角爭執，音量均非小聲乙
    節，業據告訴人、證人戊○○、乙○○於本院審理時、丙○○於另案本院審理時證述甚詳（見本院卷第六十一、七十、
    七十九頁；本院九十六年度簡上字第一九七號卷第五十九頁
    ），益徵雙方態度上均相當堅持，彼此在語氣上均未顯弱勢
    ，皆為達壓制對方而為之，難認告訴人有因被告之言語而心
    理產生不安或畏懼等情，況被告亦係順應告訴人所舉例之「
    打破玻璃」等語而為上開言語，被告是否即有恐嚇危害安全
    之主觀犯意，亦不無疑義。
(四)再輔以被告指訴告訴人前揭話語亦構成刑法第三百零五條恐
    嚇危害安全罪乙案，業經臺灣高等法院臺南分院於九十七年
    二月十九日，以九十六年度上易字第七０六號判決判處丁○○無罪確定在案，此有本院依職權調閱該案全卷卷宗、該案
    之聲請簡易判決處刑書、判決書及告訴人臺灣高等法院被告
    前案紀錄表存卷可稽，亦與本件為相同之認定，更徵被告與
    告訴人間縱確因口角爭執而各為前揭話語，然均難認有使對
    方心生畏懼乙情，要屬明確。被告雖堅詞並未為公訴意旨所
    稱話語，然與前述告訴人及證人之證述情節，相互勾稽，雖
    尚非可信，惟告訴人既未因而心生畏懼，即難以刑法第三百
    零五條之罪嫌相繩。
六、綜上所述，本件被告縱有為前揭話語，然既未足使告訴人心
    生畏懼，尚與刑法第三百零五條恐嚇危害安全罪之構成要件
    不合，公訴意旨所提證據，並不足使本院確信被告有恐嚇告
    訴人之犯行。此外，復查無其他積極證據足認被告確有公訴
    意旨所指犯行，本應為被告無罪之諭知。原審逕依簡易程序
    諭知被告有罪之判決，尚有未當，被告提起上訴，指摘原判
    決有罪之認定不當為有理由，自應由本院合議庭將原判決撤
    銷，改依通常程序自為第一審判決，並諭知如主文第二項所
    示被告無罪之判決。
據上論斷，應依刑事訴訟法第四百五十五條之一第一項、第三項
、第四百五十二條、第三百六十九條第一項前段、第三百六十四
條、第三百零一第一項，判決如主文。
本案經檢察官古富祺到庭執行職務
中    華    民    國    97    年     5    月     6    日
                  刑事第二庭審判長法  官  沈福財
                                  法  官  陳正昇
                                  法  官  林青怡
上列正本證明與原本無異。
如不服本判決，應於判決送達後十日內向本院提出上訴狀，上訴
書狀依法應敘述具體理由，如未敘述具體理由者，應於上訴期間
屆滿後二十日內補提理由書於本院（均應附繕本）。告訴人或被
害人如對於本判決不服者，應具備理由請求檢察官上訴，其上訴
期間之計算係以檢察官收受判決正本之日期為準。
中    華    民    國    97    年     5    月     6    日
                                  書記官  李佳惠


司法院資訊處製作；財團法人民間司法改革基金會備份。
